【裁判字號】    96,上易,1089
【裁判日期】    970102
【裁判案由】    竊盜
【裁判全文】
臺灣高等法院高雄分院刑事判決        96年度上易字第1089號
上  訴  人
即  被  告  乙○○
上列上訴人因竊盜案件，不服臺灣屏東地方法院96年度易字第74
2 號中華民國96年10月22日第一審判決（起訴案號：臺灣屏東地
方法院檢察署95年度偵字第6826號），提起上訴，本院判決如下
：
    主  文
上訴駁回。
    事  實
一、乙○○曾犯違反動產擔保交易法之罪，於民國93年12月28日
    經臺灣高雄地方法院判處有期徒刑3 月，如易科罰金以銀元
    300 元折算1 日確定，於94年6 月1 日易科罰金執行完畢。
    詎仍不知悔改，復意圖為自己不法之所有，於95年9 月30日
    晚上9 時40分許，駕駛其所有車牌號碼3401-NY 號自用小客
    車，攜帶塑膠桶（盛裝用）及塑膠管（吸取引流油用），至
    屏東縣屏東市○○路49號前，打開李淑君所有送請甲○○保
    養之車牌號碼S8-0597 號自用小貨車之加油蓋，並以塑膠管
    插入油箱內抽取95無鉛汽油至塑膠桶內，甫於竊取該自用小
    貨車內之95無鉛汽油約1 公升（價值約新臺幣26元）得手時
    ，為甲○○發覺，而棄車逃逸。嗣經甲○○報警，在現場扣
    得上開乙○○所有供竊盜犯罪所用之塑膠桶1 個及塑膠管1
    條，並依上開3401-NY 號自用小客車之車籍資料循線查獲乙
    ○○。
二、案經屏東縣警察局屏東分局報請臺灣屏東地方法院檢察署檢
    察官偵查起訴。
    理  由
壹、程序方面：
一、按被告以外之人於審判外之言詞或書面陳述，除法律有規定
    者外，不得作為證據，刑事訴訟法第159 條第1 項定有明文
    。被告以外之人（包括證人、鑑定人、告訴人、被害人及共
    同被告等）於審判外之言詞或書面陳述，為所謂傳聞證據，
    由於傳聞證據有悖於法院直接審理及言詞審理之精神，妨害
    當事人之反對詰問權，影響程序正義之實現，除法律有規定
    者（例如同法第159 條第2 項、第159 條之1 至第159 條之
    5 、第206條等）外，原則上不具有證據能力。
二、本件證人甲○○於警詢中所為之陳述，本屬傳聞證據，且其
    於原審法院審理時所為供述，經核與其於警詢中之陳述一致
    ，不符合刑事訴訟法第159 條之2 規定，故其於警詢中所為
    之陳述，並不具有證據能力。又證人甲○○於偵查中向檢察
    官所為之陳述，已依法具結，且其並未提及檢察官在偵查中
    有不法取供之情形，亦無證據可釋明其所為之陳述有顯不可
    信之情況，其復已於原審法院審理時到庭接受被告乙○○行
    使反對詰問權，依刑事訴訟法第159 條之1 第2 項規定，其
    於偵查中向檢察官所為之陳述，自具有證據能力。
三、被告所有車牌號碼3401-NY 號自用小客車、李淑君所有車牌
    號碼S8-0597 號自用小貨車之車籍作業系統－查詢認可資料
    ，及屏東縣警察局96年4 月12日屏警鑑字第0960016402號函
    ，均屬傳聞證據，但前者係監理機關之公務員於例行性之職
    務工作上所製作之紀錄文書，由警察機關以連線之方式加以
    查詢列印，無顯有不可信之情況，後者則係依檢察官之囑託
    所為鑑定之書面報告，依刑事訴訟法第159 條之4 第1 款及
    第208 條、第206 條之規定，自均具有證據能力。又證人甲
    ○○出具之贓物認領保管單、高雄縣政府警察局仁武分局96
    年4 月23日高縣仁警偵字第0960010388號函及該分局大樹分
    駐所陳報單，亦均屬傳聞證據，但各該書面陳述經檢察官及
    被告於審判程序同意作為證據，法院審酌其作成時並無受到
    外力干擾或壓力之情況，亦認以之作為證據為適當，則依刑
    事訴訟法第159 條之5 第1 項規定，各該書面陳述，亦均具
    有證據能力。
四、傳聞法則乃對於被告以外之人於審判外之言詞或書面陳述，
    亦即針對被告以外之人於審判外以言詞或書面所為之供述證
    據而為規範。卷附現場蒐證照片，乃以科學、機械之方式，
    對於所拍攝內容所為忠實且正確之記錄，上開照片在性質上
    亦非供述證據，無刑事訴訟法第159 條第1 項規定之適用。
貳、實體方面：
一、訊據上訴人即被告乙○○否認有前揭竊盜犯行，辯稱：「本
    件係他人駕駛我所有車牌號碼3401-NY 號自用小客車前往犯
    案，實際上並非我所為」、「兩輛汽車上均無我指紋。」、
    「一般發財小貨車都是使用92無鉛汽油，所以被害人的發財
    小貨車也應該是使用92無鉛汽油，但是警察提示的汽油是95
    無鉛汽油，因為一般加油站95無鉛汽油是黃色的，而92無鉛
    汽油是綠色的，不知道警察的汽油是怎麼來的」云云。
二、經查：
  (一)本件確係被告駕駛其所有車牌號碼3401-NY 號自用小客車，
    至屏東縣屏東市○○路49號前，打開李淑君所有送請甲○○
    保養之車牌號碼S8-0597 號自用小貨車之加油蓋，以塑膠管
    插入油箱內抽取95無鉛汽油至塑膠桶，並已竊取95無鉛汽油
    約1 公升得手，業據證人甲○○於檢察官偵查中證稱：「我
    看到被告時，他在抽油，已經抽了桶子的五分之一，這時我
    上前阻止，被告當時叫我不要打他，我就說那你過來，他就
    跑了，案發時有一部自用小客車在現場，車號警察局有紀錄
    。之後警員找被告本人來指認，我確定是他。…當時我的保
    養廠還沒有休息，客戶的車停在保養廠旁邊，當時因為被告
    在我客戶的車子旁邊徘徊，所以我特別注意，因為這是客戶
    的車子，我等他將桶子跟油管拿出來正在抽油，我才上前阻
    止。…當時我有與被告對話，他當時的腔調就是如此，我原
    本以為他會開車逃離現場，我將他車鑰匙拔掉，沒有想到他
    往反方向逃走。」；又於原審院審理時證稱：「我在我的車
    旁，看到被告開車過來，被告下車後在小貨車旁徘徊，我沒
    有理他，後來看到他打開油箱，開始抽油，上前問他作何事
    ，他說車子沒有油，要加些油。…當時旁邊還有人，我要拔
    他的鑰匙，他就跑了，我追不到他，只剩他的車子在旁邊。
    …（問：你確定95年9 月30日下午9 時40分許偷S8-0597 號
    自用小貨車車內汽油之人就是在庭上的被告乙○○？）是的
    。（問：他如何打開加油蓋？）那部車蓋子的鎖頭已經壞掉
    不能鎖，可以直接旋轉打開加油蓋」等語綦詳，並有3401-N
    Y 號自用小客車、S8-0597 號自用小貨車車籍作業系統－查
    詢認可資料各1 紙、贓物認領保管單1 紙、照片16幀附卷可
    稽及塑膠桶1 個、塑膠吸管1 條扣案可資佐證。
  (二)被告於95年9 至10月間並未向其住所地之警察機關陳報其所
    有車牌號碼3401-NY 號自用小客車失竊之事實，有高雄縣政
    府警察局仁武分局96年4 月23日高縣仁警偵字第0960010388
    號函及該分局大樹分駐所陳報單各1 紙附於偵查卷可稽，就
    此，被告雖於警詢中陳稱：「…我於95年9 月30日凌晨…將
    車輛停放在我家旁一間廟宇後方空地…直到30日下午15時快
    16時許就起床，約16時至17時就到外面才看到我的車輛3401
    -NY 號不見。…（問：你停放車輛時車門是否有上鎖？）沒
    有上鎖，且車鑰匙也插在車內鑰匙孔，因怕擋到別人車輛方
    便別人移車。…（問：你發現車輛不見有否到當地派出所報
    案？）沒有。因為我以前有2 次到高雄縣大樹分駐所報案車
    輛失竊，當時警方說是否自己家屬開走先問看看，我記憶上
    次警方所講所以這次才沒有去報案。我也有去尋問直到95年
    10月2 日下午20時50分屏東分局大同派出所警方到我住宅告
    知我家屬才知道。」；又於檢察官偵查中陳稱：「（問：車
    子有無報失竊？）沒有，我去高雄大樹派出所報案，警員叫
    我等一兩天看看。」然而，自被告所稱於95年9 月30日下午
    4 、5 時許發現其所有車牌號碼3401-NY 號自用小客車不見
    ，至95年10月2 日晚上8 時50分許警方通知為止，已逾2 天
    時間，被告向親朋好友詢問無結果後，仍未向警方報案，且
    如其所稱，又係未將車門上鎖並將鑰匙留在車內，異於常情
    ，所辯該自用小客車係他人擅自駕駛外出犯案云云，無非卸
    責之詞，再徵之證人甲○○已明確指認被告即係駕駛該自用
    小客車犯案之人，則被告所辯，益難令人採信。尤以現場蒐
    證照片顯示，被告之3401-NY 號自用小客車後車廂內，尚有
    其他各種油筒及吸油工具，益徵其係備足供其盜吸油料。被
    告辯係準備裝水之用云云，經查若係為裝水而備用，自無另
    備吸管即吸虹之必要，所辯無非卸責之詞。又本件經檢察官
    囑託屏東縣警察局鑑定扣案之塑膠桶及塑膠管有無被告之指
    紋，雖據函復：「經本案證物白色塑膠桶及黃色塑膠管施以
    氰丙烯酸酯煙燻法並配合黑色粉沫法加強，未發現指紋」等
    語，有屏東縣警察局96年4 月12日屏警鑑字第0960016402號
    函在卷可憑，但扣案之塑膠桶及塑膠管確係被告行竊所用之
    物，已據證人甲○○證述明確，其經鑑定未發現指紋，並不
    能否定被告用以行竊之事實，則該鑑定結果自不足資為有利
    於被告之證據。至於一般發財小貨車是否如被告所辯必使用
    92無鉛汽油，而不能使用95無鉛汽油，應不儘然。被告係當
    場被人發見之現行犯，豈容其以此巧辯而卸免刑責。
  (三)綜上所述，本件被告否認其有前述駕駛車牌號碼3401-NY 號
    自用小客車前往竊取車牌號碼S8-0597 號自用小貨車內汽油
    之情事，所辯無非事後卸責之詞，不足採信，事證明確，其
    犯行洵堪認定。
三、核被告所為，係犯刑法第320 條第1 項之竊盜罪。被告曾犯
    違反動產擔保交易法之罪，於93年12月28日經臺灣高雄地方
    法院判處有期徒刑3 月，如易科罰金以銀元300 元折算1 日
    確定，於94年6 月1 日易科罰金執行完畢，有臺灣高等法院
    被告前案紀錄表在卷可憑，被告受徒刑之執行完畢後，5 年
    以內故意再犯本件有期徒刑以上之罪，為累犯，應依法加重
    其刑。
四、原審依刑法第320 條第1 項、第47條第1 項、第41條第1 項
    前段、第38條第1 項第2 款，刑法施行法第1 條之1 ，中華
    民國96年罪犯減刑條例第2 條第1 項第3 款、第7 條，並審
    酌被告係累犯，備足盜油器具，竊取他人汽車油箱內之汽油
    ，對社會治安之危害不容小覷，及本件係其行竊時當場被人
    發見之現行犯，被告犯罪後飾詞狡卸，毫無悔改之意等一切
    情狀，量處有期徒刑6 月。被告犯罪之時間在96年4 月24日
    以前，且所犯合於中華民國96年罪犯減刑條例第2 條第1 項
    第3 款之規定，於裁判時減其刑期2 分之1 ，為有期徒刑3
    月，並依法諭知如易科罰金以新臺幣1,000 元折算1 日之折
    算標準。又扣案之塑膠桶1 個及塑膠管1 條乃供本件被告竊
    盜犯罪所用之物，業據證人甲○○證述明白，且既屬被告所
    有，依刑法第38條第1 項第2 款之規定，宣告沒收。認事用
    法尚無不合，量刑亦稱妥適，被告上訴意旨否認犯罪，空言
    指摘原判決不當，並無可取，為無理由，應予駁回。
據上論斷，應依刑事訴訟法第368條，判決如主文。
本案經檢察官劉玲興到庭執行職務。
中    華    民    國    97    年    1    月     2     日
                  刑事第二庭  審判長法  官  林正雄
                                    法  官  黃壽燕
                                    法  官  陳啟造
以上正本證明與原本無異。
不得上訴。
中    華    民    國    97    年    1     月    2     日
                                    書記官  彭筱瑗
附錄本判決論罪科刑法條：
刑法第320 條第1 項：
意圖為自己或第三人不法之所有，而竊取他人之動產者，為竊盜
罪，處五年以下有期徒刑、拘役或五百元以下罰金。


司法院資訊處製作；財團法人民間司法改革基金會備份。
